【裁判字號】    89,易,1030
【裁判日期】    900411
【裁判案由】    詐欺
【裁判全文】
臺灣嘉義地方法院刑事判決                        八十九年度易字第一三號
    公  訴  人  臺灣嘉義地方法院檢察署檢察官
    被      告  甲○○
右列被告因詐欺等案件，經檢察官提起公訴 (八十九年度偵緝字第二九二號），本院
判決如左：
    主  文
甲○○連續行使偽造私文書，足以生損害於他人，處有期徒刑柒月。
    事  實
一、甲○○於民國八十五年八月二十日，召集乙○○等會員組織民間互助會，自任會
    首，會期自八十五年八月二十日起至八十七年十一月二十日止，含會首共計二十
    八會，每會每月會金新台幣（下同）一萬元，利息採內標之方式，於每月二十日
    下午八時，在甲○○位於嘉義市○○里○○街四一０巷八號住處開標，參與競標
    之會員只需於標單上書寫欲競標之利息即可，無需一定寫出競標人之姓名。詎甲○○因週轉不靈，竟意圖為自己不法之所有，基於概括之犯意，先後於上開互助
    會期中即八十六年八月二十日及同年十月二十日，在上址住處，連續二次在標單
    上書寫競標之利息而偽造標單（但未偽造被冒用名義者之署押），並持以行使而
    得標，旋即冒用上開互助會某二名活會會員名義，向乙○○等其他活會會員佯稱
    係由上開某二名活會會員得標，足以生損害於上開被冒用名義者，並乘會員未深
    究何人得標之情況下，向各該會員收取會款，致使乙○○等其他活會會員陷於錯
    誤，誤以為係其冒標之會員得標，而分別交付該二期之活會會款，計詐得會款約
    四十萬元。嗣上開互助會於八十六年十一月間倒會，且甲○○事後簽發用以清償
    會款之本票屆期提示亦未獲兌現，乙○○始知受騙。
二、案經會員乙○○訴請臺灣嘉義地方法院檢察署檢察官偵查起訴。
    理  由
一、訊據被告甲○○矢口否認有詐欺及偽造文書之情事，辯稱：該二次係向會員丙○○借標云云。惟查，右揭犯罪事實，業據被告於偵查中自白綦詳，核與被害人乙○○於偵查中及本院審理時指訴之情節相符，復有儲蓄會簿一份、本票影本十二
    紙附於偵查卷可稽，足見其自白與事實相符；雖證人丙○○於本院審理時到庭證
    稱：「被告第一次當面向我借他標會一次，第二次是在電話中借標我沒有同意，
    但是被告得標後有向我講過這事情，而我也同意把錢先借他用。」等語，然被告
    當庭亦稱：其僅還清丙○○之會款，積欠被害人之會款尚未償還，是證人丙○○
    迴護被告之證詞，應係以取得積欠會款之代價，而不足憑信。本件事證明確，被
    告犯行堪予認定。
二、查被告甲○○偽造之標單，雖僅於白紙上載明標會人標會所出利息，然依互助會
    之習慣即足以為表示參與標會之證明者，故該標單依刑法第二百二十條之規定應
    以文書論。核被告所為，係犯刑法第二百二十條、第二百十六條、第二百十條之
    行使偽造準私文書罪及同法第三百三十九條第一項之詐欺取財罪。被告偽造準私
    文書之低度行為，為其行使偽造準私文書之高度行為所吸收，不另論罪。其先後
    二次行使偽造準私文書及詐欺取財之犯行，時間緊接、犯罪構成要件相同，顯均
    係基於概括犯意反覆為之，均應依連續犯之規定論以一罪，並加重其刑。其向多
    位活會會員詐欺取財犯行，係以一行為觸犯數詐欺罪名，為想像競合犯，應依刑
    法第五十五條規定從一重處斷。所犯連續行使偽造準私文書罪及連續詐欺取財罪
    間，有方法、結果之牽連關係，應依刑法第五十五條之規定，從一重論以連續行
    使偽造準私文書罪。公訴人雖未就被告連續偽造準私文書及連續行使偽造準私文
    書罪部分提起公訴，因該部分與已起訴被告連續詐欺取財部分有牽連犯之裁判上
    一罪關係，為起訴效力所及，本院自得一併審理，附此敘明。爰審酌被告犯罪之
    動機、目的、手段、品性、智識程度、犯罪所生之損害，及尚未與被害人達成和
    解等一切情狀，量處如主文所示之刑。被告所有供其犯罪所用之標單，因標單已
    滅失，無法宣告沒收，附此敘明。
據上論斷，應依刑事訴訟法第二百九十九條第一項前段，刑法第五十六條、第二百十
六條、第二百二十條、二百十條、第三百三十九條第一項、第五十五條，罰金罰鍰提
高標準條例第一條前段，判決如主文。
本案經檢察官張長樹到庭執行職務。
中      華      民      國    九十      年      四      月     十一     日
                                臺灣嘉義地方法院刑事第二庭
                                        法  官  唐  淑  民
右正本證明與原本無異。
如不服本判決，應於判決送達後十日內向本院提出上訴狀( 應附繕本 )。
中      華      民      國    九十      年      四      月     十一     日
            書記官  林  育  興
附錄：刑法第二百十六條、第二百二十條、二百十條
      刑法第三百三十九條第一項：意圖為自己或第三人不法之所有，以詐術使人將
      本人或第三人之物交付者，處五年以下有期徒刑、拘役或科或併科一千元以下
      罰金。


司法院資訊處製作；財團法人民間司法改革基金會備份。
